臺灣桃園地方法院民事裁定
110年度消債職聲免字第141號
聲  請  人  
即  債務人  彭捷筠即彭士育



代  理  人  朱陳筠律師(法扶律師)
上列聲請人聲請消費者債務清理條例免責事件，本院裁定如下：
    主  文
債務人彭捷筠即彭士育應予免責。 
    理  由
一、按法院為終止或終結清算程序之裁定確定後，除別有規定外
    ，應以裁定免除債務人之債務，消費者債務清理條例（下稱
    消債條例）第132條定有明文。次按法院裁定開始清算程序
    後，債務人有薪資、執行業務所得或其他固定收入，扣除自
    己及依法應受其扶養者所必要生活費用之數額後仍有餘額，
    而普通債權人之分配總額低於債務人聲請清算前二年間，可
    處分所得扣除自己及依法應受其扶養者所必要生活費用之數
    額者，法院應為不免責之裁定。但債務人證明經普通債權人
    全體同意者，不在此限；債務人有下列各款情形之一者，法
    院應為不免責之裁定。但債務人證明經普通債權人全體同意
    者，不在此限：㈠七年內曾依破產法或本條例規定受免責。㈡
    故意隱匿、毀損應屬清算財團之財產，或為其他不利於債權
    人之處分。㈢捏造債務或承認不真實之債務。㈣聲請清算前二
    年內，因消費奢侈商品或服務、賭博或其他投機行為，所負
    債務之總額逾聲請清算時無擔保及無優先權債務之半數，而
    生開始清算之原因。㈤於清算聲請前一年內，已有清算之原
    因，而隱瞞其事實，使他人與之為交易致生損害。㈥明知已
    有清算原因之事實，非基於本人之義務，而以特別利於債權
    人中之一人或數人為目的，提供擔保或消滅債務。㈥隱匿、
    毀棄、偽造或變造帳簿或其他會計文件之全部或一部，致其
    財產之狀況不真確。㈧故意於財產及收入狀況說明書為不實
    之記載，或有其他故意違反本條例所定義務之行為，致債權
    人受有損害，或重大延滯程序，消債條例第133條、第134條
    亦分別明定。是法院為終止或終結清算程序之裁定確定後，
    除查明債務人有消債條例第133條或第134條各款所定之情形
    者，法院應為不免責之裁定外，法院即應以裁定免除債務人
    之債務。
二、本件債務人因積欠金融機構債務，前於民國109年11月20日
    向本院聲請前置調解，並於調解時當庭聲請清算，經本院以
    110年度消債清字第39號裁定自110年5月3日起開始清算程序
    ，復經本院以110年度司執消債清字第36號裁定終止清算程
    序，並於110年11月4日確定在案等事實，業經本院依職權調
    閱上開各事件之卷宗確認無誤，堪予認定。是本院所為終結
    清算程序之裁定既已確定，依前開消債條例規定，本院即應
    審酌債務人是否有消債條例第133條、第134條所定應為不免
    責裁定之情形。　　
三、聲請人是否有消債條例第133條所定應為不免責之事由：　
    本件清算財團經本院司法事務官依職權調查，債務人名下無
    財產或商業型保單價值，有債務人提出之中華民國人壽保險
    商業同業公會查詢結果表及富邦人壽110年8月30日函文等件
    存卷足參，本院司法事務官審酌債務人無財產，故於函詢債
    權人表示意見後裁定終止清算程序，是其普通債權人均未受
    償。而本件債務人係於109年11月20日聲請前置調解，依消
    債條例第153條之1第2項規定視為清算之聲請，則前2年內即
    107年11月至109年10月間，經債務人陳報之收入總額為268,
    955元，而其收入扣除經本院於110 年度消債清字第39號裁
    定所認定之其每月必要支出18,337元後，已無餘額【計算式
    ：268,955元－18,337 元×24個月＝-171,133元】。是本件普
    通債權人分配總額雖為0元，仍高於債務人聲請清算前2年間
    ，可處分所得扣除自己必要生活費用甚明。從而，本件債務
    人並無消債條例第133 條所定之不免責事由，堪足認定無誤
    。
四、聲請人是否有消債條例第134條所定應為不免責之事由：
　　依消債條例關於清算程序係以免責主義為原則，不免責為例
    外之立法意旨，倘債權人主張債務人有消債條例第134條各
    款所定不免責事由，應由債權人就債務人有合於上開各款要
    件之事實，舉證以實其說。而經本院函詢全體普通債權人，
    就債務人是否應予免責一節表示意見，債權人雖有表示不應
    免責，惟亦未能提出債務人具有消債條例第134條各款所定
    不免責事由之相關證據。此外，本院亦查無債務人有何消債
    條例第134條所列各款事由存在之事實，自無從依此規定為
    債務人應不免責之認定。　　
五、綜上所述，本件債務人經本院為終結清算程序之裁定確定後
    ，並無消債條例第133條或第134條各款所定之不免責之事由
    存在之事實，既經認定如前，揆諸首揭消債條例第132條之
    規定，本院自應以裁定免除債務人之債務。
六、爰裁定如主文。　　
中　　華　　民　　國　　111 　年　　2 　　月　　7 　　日
                  民事第二庭    法　官　林其玄
以上正本係照原本作成。
如對本裁定抗告須於裁定送達後10日內向本院提出抗告狀，並應
繳納抗告費新台幣壹仟元。
中　　華　　民　　國　　111 　年　　2 　　月　　8 　　日
                                書記官　謝宛橙